臺灣桃園地方法院民事判決
110年度建字第46號
原      告  華林營造股份有限公司

法定代理人  林世湖  
訴訟代理人  王敬堯律師
被      告  宜雄建設有限公司


法定代理人  曾若瑜  

訴訟代理人  邱清銜律師
            游淑琄律師
上列當事人間請求給付工程款事件，本院於民國111年2月24日言
詞辯論終結，判決如下：
    主  文
原告之訴及假執行之聲請均駁回。
訴訟費用由原告負擔。
    事實及理由
一、原告主張：兩造於民國103年8月12日就「洽溪案住宅大樓新
    建工程」（下稱系爭工程）簽立工程承攬合約書（下稱系爭
    工程合約），被告為業主，原告則為系爭工程之承包商；原
    告另將其承攬之系爭工程分包由全騏科技股份有限公司（負
    責監控、弱電系統設備工程部分，下稱全騏公司）、詠聖消
    防實業有限公司（負責消防工程部分，下稱詠聖公司）、劦
    盈工程有限公司（負責水電工程部分，下稱劦盈公司）、家
    源興業有限公司（負責公設部分，下稱家源公司）承攬施作
    ，並分別與其等簽訂工程合約書。嗣系爭工程完工並保固完
    成，全騏公司、詠聖公司、劦盈公司、家源公司遂向原告請
    求工程款共新臺幣（下同）478萬6,337元，然系爭工程之工
    程款依系爭工程合約之約定應由被告負最終給付責任，爰依
    系爭工程合約第5 條第1-3 項、第6條之約定向被告請求給
    付等語，並聲明：㈠被告應給付原告478 萬6,337元及自起訴
    狀繕本送達翌日起至清償日止，按週年利率百分之5計算之
    利息。㈡願供擔保，請准宣告假執行。
二、被告則以：兩造固就系爭工程簽立系爭工程合約，然原告前
    於106年間即對被告提起訴訟，請求給付系爭工程之工程款
    ，經本院以106年度建字第25號案件受理（下稱前案），嗣
    經法官勸諭後兩造達成和解，就系爭工程所有爭議為概括性
    協商解決，原告再向被告為本件請求，顯無理由等語，資為
    抗辯，並聲明：㈠原告之訴及假執行之聲請均駁回。㈡如受不
    利判決，願供擔保請准宣告免為假執行。
三、兩造不爭執事項（見本院卷第232至233頁，依論述需要為部
    分文字修正）：
  ㈠兩造於103年8月12日就系爭工程簽立系爭工程合約，被告為
    業主，原告則為系爭工程之承包商。
  ㈡原告將其承攬之系爭工程分包由全騏公司、詠聖公司、劦盈
    公司、家源公司承攬施作，並分別與其等簽訂工程合約書。
  ㈢原告於106年間提起前案訴訟，主張依系爭工程合約第6 條、
    第19條，向被告請求給付報酬、不足額之工程款、保留尾款
    、施作數量增加費用、保險費等費用共3,616萬6,269元；嗣
    兩造達成和解，和解條件如前案和解筆錄所示（下稱系爭和
    解條件）。
  ㈣其後，全騏公司、詠聖公司、劦盈公司、家源公司分別依其
    等與原告所簽訂之工程合約書向原告請求共計478萬6,337元
    。
四、得心證之理由：
    原告主張其得依系爭工程合約第5 條第1-3 項、第6條之約
    定向被告請求給付本件工程款等情；被告則答辯兩造前已就
    系爭工程成立和解契約，原告不得再加以請求等語。經查：
　㈠按稱和解者，謂當事人約定，互相讓步，以終止爭執或防止
    爭執發生之契約；和解有使當事人所拋棄之權利消滅及使當
    事人取得和解契約所訂明權利之效力，民法第736條、第737
    條分別定有明文。次按和解契約之成立，民法並未特設規定
    ，故為不要式契約及諾成契約，以當事人於締約時有合致之
    意思表示，為成立要件，雖一造表意人於其表示意思時，本
    無欲受其所表示意思拘束之意，苟非此意為他造所明知，其
    表示之意思究不因之而無效，即於和解之成立及效力不生影
    響；且和解契約合法成立時，兩造當事人即均應受該契約之
    約束，縱使一造因而受不利益之結果，亦不得事後翻異，更
    就和解前之法律關係再行主張。
　㈡經查，原告於106年間提起前案訴訟，主張依系爭工程合約第
    6 條、第19條，向被告請求給付報酬、不足額之工程款、保
    留尾款、施作數量增加費用、保險費等費用共3,616萬6,269
    元；嗣兩造於107年12月25日達成和解，和解條件為：「一
    、被告願給付原告新臺幣壹仟陸佰萬元（含稅），給付方式
    如下：……。前開壹仟陸佰萬元中的壹仟肆佰萬元為原告報酬
    及原告代墊之工程款，另貳佰萬元為原告下包商之保留款。
    ……」、「二、兩造因本件訴訟及本件工程案件之其餘請求（
    含但不限於原告之保固責任、保留款之請求權及代墊工程款
    之請求權）均拋棄，且兩造不得就本件工程再為任何之民、
    刑事主張，另原告對其下包商應給付之責任應由原告自行負
    責，再者兩造此後不得再藉應對其各自下包商所需負責之事
    由而對另一造為任何請求。」等情，為兩造所不爭執（見不
    爭執事項㈢），並有本院107年12月25日和解筆錄附卷可稽（
    見本院卷第101至102頁）。
　㈢依系爭和解條件內容觀之，兩造於前案顯係就系爭工程合約
    所有爭議最大範圍相互讓步，以求解決紛爭，且原告更係在
    認知系爭工程仍有「下包商」需由其負給付責任之情況下，
    同意自行負擔其對下包商之給付責任，不再向被告為另外請
    求，並就系爭工程放棄其餘民事、刑事之全部權利。是被告
    抗辯兩造間已成立和解契約，原告應受系爭和解條件之拘束
    ，不得再就原告本應給付予下包商之工程款再向被告為本件
    請求等情，應堪信採。
　㈣原告雖復主張：前案起訴請求之金額並未包含本件請求之工
    程款，故前案所成立之和解範圍自未包含本件之請求云云。
    然原告既於前案中起訴主張系爭工程已辦理驗收及點交，更
    於起訴狀附件中預留原告與下包商全騏公司、詠聖公司、劦
    盈公司、家源公司間保留款之欄位（見前案起訴狀及附件影
    本，即本院卷第97頁、第155頁），可見原告斯時就其尚須
    給付本件工程款予上開各下包商已有所預見，則兩造嗣以「
    原告對其下包商應給付之責任應由原告自行負責，再者兩造
    此後不得再藉應對其各自下包商所需負責之事由而對另一造
    為任何請求」為和解條件，自表示原告同意拋棄另對被告為
    本件請求之權利，依前揭說明，縱原告因而受不利益之結果
    ，亦不得事後翻異，更就和解前之法律關係再行主張。況綜
    觀系爭和解條件之內容，對於和解範圍（例如系爭工程之工
    程款發生之時間或項目）並未為任何一限制之文字，反而記
    載「兩造不得就本件工程再為任何之民、刑事主張」，足見
    兩造已就「系爭工程之所有相關爭議」為最大範圍之和解，
    更徵原告「前案和解之範圍應以前案起訴內容為限」之主張
    ，顯屬無稽。　　
五、綜上所述，原告依系爭工程合約第5 條第1-3 項、第6條之
    約定，請求被告給付工程款，因受前案和解契約之拘束，而
    無理由，應予駁回。又原告之訴既經駁回，其所為假執行之
    聲請即失所附麗，應併駁回之。
六、本件事證已臻明確，兩造其餘攻擊防禦方法及所提之證據，
    經審酌核與判決之結果不生影響，爰不逐一論述，併此敘明
    。
七、訴訟費用負擔之依據：民事訴訟法第78條。
中　　華　　民　　國　　111 　年　　4 　　月　　15　　日
                  民事第四庭　法　官　傅思綺
正本係照原本作成。
如對本判決上訴，須於判決送達後二十日內向本院提出上訴狀。
如委任律師提起上訴者，應一併繳納上訴審裁判費。
中　　華　　民　　國　　111 　年　　4 　　月　　15　　日
                              書記官  康馨予